臺北高等行政法院判決　　　　　　　　　　　　　　　九十三年度簡字第四七四號
　　原　　　告　甲○○○
　　訴訟代理人　丁○○
　　被　　　告　財政部臺灣省北區國稅局
　　代　表　人　林吉昌（局長）
　　訴訟代理人　乙○
　　　　　　　　丙○○
右當事人間因綜合所得稅事件，原告不服財政部中華民國九十一年十一月五日台財訴
字第○九一○○五五九七九號訴願決定，提起行政訴訟，本院判決如左：
　　主  文
原告之訴駁回。
訴訟費用由原告負擔。
　　事  實
一、事實概要：原告民國八十五年度綜合所得稅結算申報，申報其所有坐落基隆市○
    ○區○○路二二八號房屋之租賃收入新台幣（下同）三、○七二、○○○元，必
    要費用及成本二、八三○、一五二元，租賃所得二四一、八四八元。被告初查按
    其持有建物五分之三所有權認定購屋貸款利息支出百分之六十（一、六○八、六
    七六元），加計原告列報之折舊、地價稅、房屋稅、財產保險費總計合理必要之
    損耗費用為一、七五七、七○二元，核定租賃所得一、三一四、二九八元，合併
    當年度綜合所得總額為一、三二二、五四五元，淨額為一、二○四、五六二元，
    補徵稅額一五○、七三一元。原告不服，申請復查未獲變更，提起訴願亦遭決定
    駁回，遂提起行政訴訟。
二、兩造聲明：
　(一)原告聲明：訴願決定及原處分均撤銷。
　(二)被告聲明：駁回原告之訴。
三、兩造之陳述：
　(一)原告主張之理由：
    原告所有坐落基隆市○○區○○段一小段一三五、一三六號土地所有權全部及地
    上建物基隆市○○路二二八號應有部分五分之三為早年購買，原為自用並未出租
    ，原告配偶於七十九至八十二年間經商失利債台高築，致罹病辭世，原告為確保
    償債能力及產權，始將該房地出租，並以租賃所得償還債款及銀行利息等，系爭
    貸款固非購屋貸款，惟若無此貸款，該房地產權早已不保，故貸款應為維繫此租
    賃所得及保存該屋之必要費用。又貸款本金二千八百五十萬元自始即以原告名義
    借貸，嗣建物所有權五分之二雖贈與訴外人丁○○、曾漢偉，但土地並未贈與，
    被告以原告建物所有權應有部分五分之三，僅扣除貸款利息百分之四十，顯非合
    理。
　(二)被告主張之理由：
    1.系爭租賃物坐落於基隆市○○區○○路二二八號，被告按其持有建物所有權五
      分之三認定該筆購屋貸款利息百分之六十（一、六○八、六七六元），加計原
      告所列報之折舊一五、○五三元、地價稅一○六、二二五元及房屋稅一四、三
      四五元、財產保險費一三、四○三元，總計一、七五七、七○二元。原告主張
      系爭租賃物租賃收入三、○七二、○○○元應減除購屋借款利息二、六八一、
      一二六元，申請復查。經查該房屋擔保借款繳息清單及建物登記謄本資料，坐
      落於基隆市○○區○○路二二八號之系爭租賃物為原告（五分之三持分）與丁
      ○○（五分之一持分）、曾漢偉（五分之一持分）共有，於五十七年十一月二
      十九日建築完成，原告土地持分全部。於八十二年十二月七日將系爭租賃物提
      供與保証責任基隆市第二信用合作社設定抵押，貸放金額二八、五○○、○○
      ○元，截至八十五年十二月三十一日餘額仍為二八、五○○、○○○元，惟原
      告所檢附之房屋擔保借款繳息清單上所載之系爭租賃物之貸款起訖日為八十二
      年十二月七日至八十五年十二月三十一日止，貸放金額分別為二九、○○○、
      ○○○元及二八、五○○、○○○元，此與保証責任基隆市第二信用合作社所
      提供之借款餘額證明書上之資料顯不相符，惟擔保物提供人確為原告及丁○○
      、曾漢偉等三人，原核並無不合。
    2.按「本法第十四條第一項第五類第一款所稱必要損耗及費用，係指固定資產之
      折舊、遞耗資產之耗竭、無形資產之攤折、修理費、保險費及為使租出之財產
      能供出租取得收益所支付之合理必要費用。．．．」為所得稅法施行細則第十
      五條所明定。原核定未查明該貸款利息是否係為使租出之財產能供出租取得收
      益所支付之合理必要費用，即按其持有建物五分之三之所有權認定該筆貸款利
      息百分之六十（一、六○八、六七六元），似有爭議。惟依行政救濟之法理，
      除原處分適用法律錯誤外，申請復查之結果，不得為更不利於行政救濟人之決
      定，原核定應予維持。
　　理  由
一、本件起訴狀所列被告財政部臺灣省北區國稅局基隆市分局係被告之內部單位，應
    由本院依被告所為答辯，逕予更正被告為財政部臺灣省北區國稅局，合先敘明。
二、按「個人之綜合所得總額，以其全年左列各類所得合併計之：．．．第五類：租
    賃所得及權利金所得︰凡以財產出租之租金所得，財產出典典價經運用之所得或
    專利權、商標權、著作權、秘密方法及各種特許權利，供他人使用而取得之權利
    金所得︰一、財產租賃所得及權利金所得之計算，以全年租賃收入或權利金收入
    ，減除必要損耗及費用後之餘額為所得額。」「本法第十四條第一項第五類第一
    款所稱必要損耗及費用，係指固定資產之折舊、遞耗資產之耗竭、無形資產之攤
    折、修理費、保險費及為使租出之財產能供出租取得收益所支付之合理必要費用
    。折舊、耗竭及攤折之減除，準用本法第三章第四節有關條文之規定。必要損耗
    及費用之減除，納稅義務人能提具確實證據者，從其申報數；其未能提具確實證
    據或證據不實者，稽徵機關得依財政部核定之減除標準調整之。」為所得稅法第
    十四條第一項第五類及同法施行細則第十五條第一項所明定。
三、原告八十五年度綜合所得稅結算申報，列報其所有系爭房屋之租賃收入三、○七
    二、○○○元，必要費用及成本二、八三○、一五二元，租賃所得二四一、八四
    八元。被告初查按其持有建物五分之三所有權認定購屋貸款利息支出百分之六十
    （一、六○八、六七六元），加計原告列報之折舊、地價稅、房屋稅、財產保險
    費總計合理必要之損耗費用為一、七五七、七○二元，核定租賃所得一、三一四
    、二九八元，復查及訴願決定遞予維持。原告主張貸款利息支出應全額認列，不
    應僅按其建物所有權應有部分五分之三計算云云。惟查依原處分卷附建物登記謄
    本記載，系爭房屋於五十七年十一月二十九日建築完成，原告於五十八年三月九
    日登記取得所有權應有部分五分之三，而原告檢附之房屋擔保借款繳息清單所載
    系爭房屋之貸款起訖日為八十二年十二月七日至八十五年十二月三十一日止，貸
    款金額分別為二九、○○○、○○○元及二八、五○○、○○○元，其非購買系
    爭房屋之貸款甚明，此為原告所不爭執。則原告列報之貸款利息支出即難認為使
    租出之財產能供出租取得收益所支付之合理必要費用，原告主張應予認列自無可
    採。被告原核未查明該貸款利息是否為為使租出之財產能供出租取得收益所支付
    之合理必要費用，即按原告所有權應有部分五分之三認定該筆貸款利息百分之六
    十，固有未合，復查及訴願決定基於行政救濟之結果，不得為更不利於行政救濟
    人之決定，予以維持，均無不合，原告仍執前詞聲請撤銷，為無理由，爰不經言
    詞辯論予以駁回（本件適用簡易訴訟程序）。
四、據上論結，本件原告之訴為無理由，依行政訴訟法第二百三十三條第一項、第九
    十八條第三項前段，判決如主文。
中　　　華　　　民　　　國　　九十三　　年　　　七　　　月　　　五　　　日
                 臺 北 高 等 行 政 法 院   第 三 庭
                                   法  官　楊莉莉
右為正本係照原本作成。
本件以訴訟事件所涉及之法律見解具有原則性者為限，始得於本判決送達後二十日
內向本院提出上訴狀並表明上訴理由，如已於本判決宣示後送達前提起上訴者，應
於判決送達後二十日內補具上訴理由（均按他造人數附繕本），且經最高行政法院
許可後方得上訴。
中　　　華　　　民　　　國　　九十三　　年　　　七　　　月　　　五　　　日
            　　　 　　    　      書記官  王俊權
